臺灣新竹地方法院行政訴訟判決
111年度交字第75號
原      告  陳弘諳  

被      告  交通部公路總局新竹區監理所

代  表  人  吳季娟  
訴訟代理人  胡惠茹  
上列當事人間違反道路交通管理處罰條例事件，原告不服被告中
華民國111年2月21日竹監裁字第50-E00000000號裁決，提起行政
訴訟，本院判決如下：
    主  文
原告之訴駁回。
訴訟費用新臺幣參佰元由原告負擔。
    理  由
一、事實概要：
    原告於民國(下同)110年8月30日17時58分許，駕駛車號000-
    0000號自用小客貨車，沿新竹縣竹北市成功十二街右轉後沿
    自強南路往南方向行駛時，未使用方向燈即向左變換至中線
    車道，而遭民眾錄影檢舉。經新竹縣政府警察局竹北分局(
    下稱舉發機關)員警認原告有汽車駕駛人未依規定使用方向
    燈之違規事實而舉發。嗣原告提出申訴，經舉發機關函覆違
    規屬實，被告據此依道路交通管理處罰條例(下稱道交條例)
    第42條規定，於111年2月21日以竹監裁字第50-E00000000號
    裁決書(下稱原處分)，裁處原告罰鍰新臺幣(下同)1,200元
    ，原告不服，提起本件行政訴訟。
二、兩造聲明：
(一)原告：1.原處分撤銷。2.訴訟費用由被告負擔。
(二)被告：1.原告之訴駁回。2.訴訟費用由原告負擔。
三、兩造陳述：
(一)原告主張：
　　原告從成功十二街右轉要上經國橋，並不是和這位檢舉人行
    駛同方向，當時原告是打右轉方向燈進入車道，可能稍微擋
    到這位民眾，他就不理性檢舉，監理所也不過濾就開單，這
    罰單並不合理！照這個罰單邏輯若成立，以後從巷口切出來
    的車，轉進車道要打雙黃燈？還是左轉燈，問題當時原告是
    右轉，怎麼可能去打左轉燈等語。
(二)被告答辯：
  1.案經竹北分局於111年6月8日以竹縣北警交字第1113601358
    號函復略以…三、本案經檢視舉發影片，旨揭車輛於110年8
    月30日在竹北市成功十二街右轉自強南路有使用方向燈，惟
    於竹北市自強南路外側車道變換至中線車道未使用左邊方向
    燈，民眾於同年9月1日向本分局檢舉系統檢舉旨揭車輛之違
    規行為，警方於同年9月22日製單舉發，於同年9月28日送達
    完成，皆符合行政程序等語。
  2.經檢視本案採證資料，行車紀錄器時間2021/08/30 17：58
    ：00，影像畫面為檢舉人車輛前鏡頭，並可見本路段為雙向
    三車道，原告車輛位於系爭路口轉彎處，時間17：58：02-1
    7:58:07見原告車輛右轉彎匯入自強南路，其於外側車道變
    換至中線車道時，未使用左側方向燈。由上開採證影像觀之
    ，本案原告確實未於變換車道前，顯示方向燈告示後方及周
    遭車輛行進方向，已違反處罰條例第42條規定，違規事實明
    確。且按駕車轉彎或變換車道時，應先顯示欲轉彎或變換車
    道方向之燈光，其規範意旨即在確保道路交通往來之安全，
    使後車及周遭車輛的駕駛人得以預見自車將要轉彎或變換車
    道，而得預作減速或煞停之準備，以避免交通事故之發生，
    此係基於維護公眾交通安全之重要公益，當不以事實上有無
    造成危害為必要，且不容用路人依其個人主觀判斷是否使用
    方向燈至明，再者，原告為依法考取領有汽車駕駛執照之人
    ，對於相關交通法規及注意事項理應有相當了解，是以，原
    告上開主張仍屬無理難採。爰此，本所認本案違規事實明確
    ，仍應依法接受裁處。綜上，本件原告之訴為無理由，請依
    法駁回原告之訴。
四、法院判斷：
(一)按行車遇有轉向、減速暫停、讓車、倒車、變換車道等情況
    時所用之燈光及駕駛人之手勢，應依下列規定：六、變換車
    道時，應先顯示欲變換車道方向之燈光或手勢；汽車駕駛人
    ，應依下列規定使用方向燈：二、左(右)轉彎時，應先顯示
    車輛前後之左(右)邊方向燈光；變換車道時，應先顯示欲變
    換車道方向之燈光，並應顯示至完成轉彎或變換車道之行為
    ；汽車駕駛人，不依規定使用燈光者，處1,200元以上3,600
    元以下罰鍰。道路交通安全規則第91條第1項第6款、第109
    條第2項第2款及道交條例第42條分別定有明文。
(二)查事實概要欄所載之事實，為兩造所不爭執，並有舉發違反
    道路交通管理事件通知單、違反道路交通管理事件裁決書等
    在卷可稽，堪信為真。本件應審酌者為：原告是否有未依規
    定使用方向燈情形？
(三)經本院依職權當庭勘驗舉發光碟(BJX-7636.mp4)及go ogle 
    地圖，內容略為：畫面顯示時間：2021/08/30 17：58：00-
    17：58：12，傍晚天氣晴無雨，天色微暗、仍有自然光線。
    該處為有劃設車道線之路段，去向車道數為3線，攝影機所
    屬車輛(下稱檢舉車輛)行駛於去向中線車道。17：58：00起
    ，有一車輛(下稱系爭車輛)自檢舉車輛前方右側之道路駛出
    ，並右斜轉入檢舉車輛前方之去向車道外側車道後，持續以
    右斜方同駛入中線車道(檢舉車輛前方)，系爭車輛自外側車
    道駛入中線車道之過程，左側方向燈均未亮起，並可見系爭
    車輛車號為000-0000號。17：58：08起，系爭車輛顯示左側
    方向燈，並變換車道至內側車道繼續直行。畫面結束，有本
    院111年9月20日調查證據筆錄可參。
(四)依上勘驗結果，當時原告自成功十二街右轉自強南路進入外
    側車道後，仍持續右斜自外側車道進入中線車道(即由檢舉
    車輛方向觀之，系爭車輛係由右至左進入中線車道)，可知
    原告確有於自強南路外側車道變換車道至中線車道之情形，
    然原告於上開變換車道過程中，並未依規定顯示左側方向燈
    ，有前揭筆錄可參，堪認原告於變換車道時確有汽車駕駛人
    未依規定使用方向燈之行為。雖原告以前詞置辯，然其車輛
    既係由外側車道變換車道進入中線車道，即應顯示方向燈，
    不因其原本係直行車輛或右轉車輛而異，且由其後自中線車
    道再變換車道至內側車道有顯示左側方向燈情形觀之，顯見
    並無不能使用左側方向燈之情形，是原告所為主張不足執為
    有利於其之認定。
(五)綜上，原告確有汽車駕駛人未依規定使用方向燈之行為，被
    告依道交條例第42條規定，以原處分裁處原告罰鍰1,200元
    ，並無違誤，原告訴請撤銷，為無理由，應予駁回。
五、本件判決基礎已臻明確，兩造其餘之攻擊防禦方法及訴訟資
    料經本院斟酌後，核與判決不生影響，無一一論述之必要。
    又本件訴訟得不經言詞辯論為之，併予敘明。
六、本件第一審裁判費為300元，應由原告負擔，爰確定第一審
    訴訟費用額如主文第2項所示。
七、據上論結，本件原告之訴為無理由，依行政訴訟法第98條第
    1項前段、第237條之7、第237條之8第1項，判決如主文。
中　　華　　民　　國　　111 　年　　11　　月　　22　　日
                  行政訴訟庭  法　官  張百見
以上正本係照原本作成。
如對本判決上訴，非以其違背法令為理由，不得為之，且須於判
決送達後20日內向本院提出上訴狀。
中　　華　　民　　國　　111 　年　　11　　月　　23　　日
                              書記官  林盈伸